臺灣臺中地方法院刑事判決
111年度原金訴字第38號
公  訴  人  臺灣臺中地方檢察署檢察官
被      告  李文杰




指定辯護人  本院公設辯護人楊淑婷  
上列被告因詐欺等案件，經檢察官提起公訴（110年度少連偵字
第553號），被告就被訴事實為有罪之陳述，經告知簡式審判程
序之旨，並聽取被告與公訴人之意見後，本院合議庭裁定由受命
法官獨任進行簡式審判程序，判決如下：
    主    文
甲○○犯三人以上共同冒用政府機關及公務員名義詐欺取財罪，處
有期徒刑壹年捌月。偽造之「臺灣臺北地方法院檢察署印」及「
檢察官林俊廷」印文各壹枚均沒收；未扣案之犯罪所得新臺幣捌
仟元沒收之，於全部或一部不能沒收或不宜執行沒收時，追徵其
價額。
    犯罪事實
一、甲○○（案發時未滿20歲）於民國110年8月中旬某日起，參與
    少年蔡○勳（93年11月生，真實姓名及年籍均詳卷）、真實
    姓名年籍均不詳之成年男子（下稱甲男）及其他不詳詐欺犯
    罪者所屬，由三人以上成員組成，以實施詐術為手段，所組
    成具有持續性、牟利性之有結構性詐欺集團（下稱本案詐欺
    集團；參與犯罪組織之犯行非本案起訴範圍），擔任依指示
    向被害人收取贓款後，再轉交給集團上手之工作。嗣甲○○於
    本案詐欺集團犯罪組織存續期間，與少年蔡○勳、甲男及其
    等所屬詐欺集團其他成員共同意圖為自己不法之所有，基於
    三人以上共同冒用政府機關及公務員名義而詐欺取財、行使
    偽造公文書及掩飾隱匿詐欺所得去向之一般洗錢犯意聯絡，
    推由本案詐欺集團不詳成員於110年9月1日上午10時許，先
    後假冒中華電信人員、警察及檢察官，撥打電話向丙○○佯稱
    ：因丙○○積欠電話費且涉及刑案，需監管帳戶並依指示面交
    款項云云，致丙○○陷於錯誤，而依指示於翌（2）日下午2時
    40分許，在臺中市○○區○○路○段000號之大甲日南郵局提領新
    臺幣（下同）33萬6千元。甲○○則利用本案詐欺集團配發之
    手機與甲男聯繫，並依甲男之指示，於同日下午3時32分許
    ，與少年蔡○勳一同前往臺中市○○區○○路0000號前，並假冒
    為臺灣臺北地方檢察署人員，向丙○○收取上開款項。本案詐
    欺集團不詳成員復於同日下午4時6分許，將不詳成員事先於
    不詳時、地、以不詳方式偽造之「台北地檢署監管科收據」
    （日期為110年9月2日，其上蓋有偽造之「臺灣臺北地方法
    院檢察署印」及「檢察官林俊廷」公印文各1枚）傳真予丙○
    ○收受，而行使該偽造之公文書，足以生損害於臺灣臺北地
    方檢察署及林俊廷。而甲○○成功向丙○○收取上開款項後，即
    從中抽取8千元作為報酬，並與少年蔡○勳一同搭乘由不知情
    之張國良駕駛之計程車前往桃園火車站，並將餘款32萬8千
    元放置在火車站某處廁所之馬桶水箱內，再與甲男聯繫，並
    由其他成員前往領取，以此方式掩飾詐欺所得去向。嗣因丙
    ○○發覺受騙而報警，經警調閱監視器，始循線查悉上情。
二、案經丙○○訴由臺中市政府警察局大甲分局報告臺灣臺中地方
    檢察署檢察官偵查起訴。
    理    由
一、本案被告甲○○所犯為死刑、無期徒刑、最輕本刑為3年以上
    有期徒刑以外之罪，其於準備程序中就起訴及追加起訴之事
    實均為有罪之陳述，經告知簡式審判程序之旨，並聽取公訴
    人、被告及辯護人之意見後，本院依刑事訴訟法第273條之1
    第1項之規定，裁定進行簡式審判程序。又本案之證據調查
    ，依同法第273條之2規定，不受同法第159條第1項、第161
    條之2、第161條之3、第163條之1及第164條至第170條規定
    之限制，合先敘明。
二、上開犯罪事實，業據被告於警詢及本院審理中坦承不諱（見
    偵卷第46-48頁、本院卷第81-82、94頁），核與告訴人丙○○
    、證人張國良於警詢之陳述（見偵卷第57-63、73-74頁）、
    同案被告蔡○勳於警詢之陳述（見偵卷第51-55頁）大致相符
    ，並有員警職務報告（見偵卷第41頁）、告訴人提出之郵局
    存摺封面及內頁交易明細影本、交易明細、手機通話記錄翻
    拍照片、中華電信股份有限公司用戶受信通信紀錄報表（見
    偵卷第151-159、203-205頁）、「台北地檢署監管科收據」
    （見偵卷第149頁）、110年9月2日路口監視器錄影畫面翻拍
    照片(見偵卷第195-199頁)在卷可佐，足認被告上開任意性
    自白與事實相符，堪以採信。綜上所述，本案事證明確，被
    告上開犯行洵堪認定，應依法論科。
三、論罪科刑
　㈠核被告本案所為，係犯刑法第339條之4第1項第1款、第2款之
    三人以上共同冒用政府機關及公務員名義犯詐欺取財罪、刑
    法第216條、第211條之行使偽造公文書罪，及洗錢防制法第
    14條第1項之一般洗錢罪。　
　㈡被告及其本案詐欺集團成員偽造「臺灣臺北地方法院檢察署
    印」及「檢察官林俊廷」印文之行為，係屬偽造公文書之階
    段行為，又偽造公文書之低度行為，應為行使偽造公文書之
    高度行為吸收，均不另論罪。
　㈢被告與蔡○勳、甲男及本案詐欺集團其他不詳成員間，就本案
    犯罪之實施有犯意聯絡及行為分擔，應依刑法第28條之規定
    ，論以共同正犯。　
　㈣被告本案所為加重詐欺取財、行使偽造公文書及一般洗錢罪
    ，具有部分行為重疊之情形，係一行為觸犯數罪名之想像競
    合犯，應依刑法第55條規定，從一重之加重詐欺取財罪處斷
    。
　㈤被告於警詢及本院審判中均坦承一般洗錢犯行，業如前述，
    原應依洗錢防制法第16條第2項規定減輕其刑。雖依照前揭
    罪數說明，被告就本案犯行，係從一重之加重詐欺取財罪處
    斷，然就上開想像競合犯中之輕罪即一般洗錢罪得減刑部分
    ，本院於依照刑法第57條量刑時，仍當一併衡酌（最高法院
    108年度台上字第4405、4408號判決要旨參照），附此說明
    。
　㈥公訴意旨雖認被告與少年蔡○勳共同為本案犯行，應依兒童及
    少年福利與權益保障法第112條第1項前段加重其刑等語，惟
    本條加重事由之適用，應以行為人於行為時係年滿20歲之成
    年人，且明知或可得而知共同犯罪之人係兒童及少年為限，
    始得予以加重處罰；而被告係於91年1月1日生，其為本案犯
    行時尚未滿20歲，為未成年人，有其戶籍資料在卷可證（見
    本院卷第13頁），核與前揭加重處罰規定之主體要件不符，
    即無從依兒童及少年福利與權益保障法第112條第1項規定加
    重其刑，公訴意旨前開所指，容有誤會，附此敘明。
　㈦爰以行為人之責任為基礎，審酌被告正值青壯，竟不思循正
    當途徑獲取所需，反貪圖不法利益，以前揭不法手段與詐欺
    集團成員共同詐騙無防備心之告訴人，破壞社會人際彼此間
    之互信基礎，更造成告訴人財產嚴重損失且追償困難，所為
    應予非難；並斟酌被告本案犯罪動機、目的、僅負責收取告
    訴人交付之款項並輾轉交與集團上手之犯罪情節，顯非屬詐
    欺集團核心成員，而係被動聽命行事角色，參以其尚知坦承
    犯行之犯後態度，暨被告自述之智識程度及家庭經濟生活狀
    況（見本院卷第95頁）、公訴人、被告及告訴人之量刑意見
    （見本院卷第95-96頁）等一切情狀，量處如主文所示之刑
    ，以示懲儆。
四、沒收　
　㈠本案詐欺集團傳真予告訴人收受之偽造「台北地檢署監管科
    收據」公文書上所偽造之「臺灣臺北地方法院檢察署印」及
    「檢察官林俊廷」公印文各1枚，不問屬於犯人與否，均應
    依刑法第219條之規定宣告沒收之。至上開偽造之公文書，
    既已交付予告訴人，而非屬被告及其所屬詐欺集團成員所有
    ，自毋庸宣告沒收。
　㈡次查，被告於警詢中供稱：我本案獲得的報酬為8、9千元，
    是直接從所收取的款項中拿取等語（見偵卷第48頁）；於本
    院審理中則供稱：我本案獲得的報酬為8千元，我先將我的
    報酬從告訴人交付的款項中取出，再將餘款放置在桃園火車
    站的廁所等語（見本院卷第82頁），其歷次供述大致相符，
    堪信屬實，並依罪疑惟利被告之原則，應認被告本案犯罪所
    得為8千元，且尚未扣案，爰依刑法第38條之1第1項前段、
    第3項規定宣告沒收或追徵其價額。
據上論斷，應依刑事訴訟法第273條之1第1項、第299條第1項前
段，洗錢防制法第14條第1項，刑法第11條前段、第28條、第211
條、第216條、第339條之4第1項第1款、第2款、第55條、第38條
之1第1項前段、第3項、第219條，刑法施行法第1條之1第1項，
判決如主文。
本案經檢察官柯學航提起公訴，檢察官乙○○到庭執行職務。
中　　華　　民　　國　　111 　年　　11　　月　　 8　　日
                  刑事第十三庭  法  官  黃世誠
以上正本證明與原本無異。
如不服本判決應於收受送達後20日內向本院提出上訴書狀，並應
敘述具體理由；其未敘述上訴之理由者，應於上訴期間屆滿後20
日內向本院補提理由書（均須按他造當事人之人數附繕本）「切
勿逕送上級法院」。
告訴人或被害人如不服判決，應備理由具狀向檢察官請求上訴，
上訴期間之計算，以檢察官收受判決正本之日起算。
　　　　                        書記官  陳慧君
中　　華　　民　　國　　111 　年　　11　　月　　 8　　日
附錄論罪科刑法條
洗錢防制法第14條
有第二條各款所列洗錢行為者，處7年以下有期徒刑，併科新臺
幣5百萬元以下罰金。
前項之未遂犯罰之。
前二項情形，不得科以超過其特定犯罪所定最重本刑之刑。
刑法第211條
偽造、變造公文書，足以生損害於公眾或他人者，處1年以上7年
以下有期徒刑。
刑法第216條
行使第210條至第215條之文書者，依偽造、變造文書或登載不實
事項或使登載不實事項之規定處斷。
刑法第339條之4
犯第339 條詐欺罪而有下列情形之一者，處1 年以上7 年以下有
期徒刑，得併科1 百萬元以下罰金：
一、冒用政府機關或公務員名義犯之。
二、三人以上共同犯之。
三、以廣播電視、電子通訊、網際網路或其他媒體等傳播工具，
    對公眾散布而犯之。
前項之未遂犯罰之。